【裁判字號】    97,破抗更(一),1
【裁判日期】    970522
【裁判案由】    宣告破產
【裁判全文】
臺灣高等法院臺中分院民事裁定  97年度破抗更(一)字第1號
再抗告  人  甲○○
訴訟代理人  陳水聰律師
上列再抗告人因聲請宣告破產事件，對於中華民國97年3月11日
本院所為裁定提起再抗告，茲裁定如下：
    主  文
再抗告駁回。
再抗告程序費用由再抗告人負擔。
    理  由
一、本件再抗告意旨略以：
  (一)原裁定明顯適用破產法第1條、第57條及最高法院86年台抗
    字第479號、95年台抗字第673號裁定意旨錯誤，乃違背法令
    。蓋臺灣高等法院85年抗字第508號裁定意旨即謂：「只要
    債務人有不能清償債務之情事，即可宣告破產，至於宣告破
    產有無實益，似非宣告破產時所應斟酌之要件。」、最高法
    院86年台抗字第479號裁判意旨更謂：「除債務人之財產不
    敷清償財產破產財團之費用及財團之債務外，尚難認無宣告
    破產之實益」，此均是實務認為應准許破產宣告之裁判案例
    ，從未見有故意不當設限而不准破產之意見及作法。本件再
    抗告人之每月債務為10餘萬元，而所有之總財產，扣除別除
    權存後，而為普通財產之現金新台幣47餘萬元，亦屬不少，
    且絕對均為存在，償債比例高達5點9%，是應已得構成破產
    財團，以支付破產程序所生之費用及分配債務，而有破產實
    益；況其他類似聲請宣告破產之案例 (償債比例為0.9%、
    0.8% 、1.25%、0.2%及1.28%等)，均係有破產實益，本件卻
    被認為沒有破產實益，使人無法理解法院的判斷標準之標準
    何在？難道法院的自由心證可以如此漫無邊際地無限延展，
    而亂無章法？外國對於破產法制之發展及運用，甚為蓬勃興
    盛，然我國基層法院向來較為保守守舊，似甚難體察時代之
    思潮，對於當事人之聲請，多認為複雜處理，即找奇怪理由
    駁回，否則就是只為有錢人服務，一般平民百姓卻難以聲請
    破產，而使破產法之規定幾乎形同具文，此豈為正當？連司
    法院現已體認此思潮，提出新破產法草案，確認不要「破產
    實益」的條件，以擴大適用之機會，難道原審法院還要依然
    保守守舊？
  (二)原裁定所表示關於：如何情況符合破產法第1條、第57條之
    破產要件，與同級法院歷來所表示之法律見解，包括85年抗
    字第508號、95年破抗字第3號、94年破抗字第10號、94年破
    抗字第7號、95年破抗字第10號等諸多裁定明顯互有截然不
    同之重大歧異與相互矛盾之處，不僅與法律規定不符，甚至
    也已嚴重影響損害人民合法宣告破產之權利，而橫生不當之
    限制與障礙，第三審法院即有對此諸多法律上的重大問題，
    更正下級審裁判，以統一解釋法令如何實際適用之義務，故
    本件所涉及之法律見解明顯有原則上重要性，自應許可本件
    再抗告。是請求鈞院廢棄原裁定，更為裁定發回臺灣高等法
    院台中分院等語。
二、按對於抗告法院之裁定再為抗告，僅得以其適用法規顯有錯
    誤為理由，並經原法院之許可者為限。前項許可，以原裁定
    所涉及之法律見解具有原則上之重要性者為限，民事訴訟法
    第486條第4項、第5項分別定有明文。又，所謂適用法規顯
    有錯誤，係指確定裁判違背法規或現存判例解釋者，或抗告
    法院所為之裁定，就其取捨證據自行確定之事實，適用法規
    所持法律上判斷顯有錯誤而言。至抗告法院認定事實錯誤，
    或就當事人提出之事實或證據疏於調查或漏未斟酌，僅生調
    查證據是否妥適或裁定不備理由之問題，均與適用法規顯有
    錯誤有間（最高法院63年台上字第880號及同院71年台再字
    第210號判例意旨參照）。且所謂原則上之重要性，係指該
    再抗告事件所涉及之法律問題，意義重大而有加以闡釋之必
    要者而言。又再抗告人所提之再為抗告理由，若僅屬本案實
    體之爭執，或原裁定確定事實當否之問題，亦與適用法規是
    否顯有錯誤無涉，尤無所涉及之法律見解具有原則上重要性
    之情事（最高法院94年度台抗字第33號裁定參照）。經查，
    再抗告人所指抗告人尚有現金3萬餘元之多，足供破產財團
    之需及本件有破產之實益等等，無非係就本院前開裁定認定
    事實之當否再事爭執，與適用法規是否顯有錯誤無涉，亦不
    具法律原則上之重要性，其據此提起再抗告為不合法，應不
    予准許。且再抗告人亦得循消費者債務清理條例以聲請更生
    或清算程序，無再抗告實益。
三、據上論結，本件再抗告為不應許可，爰依破產法第5條，民
    事訴訟法第486條第4項、第5項、第95條、第78條，裁定如
    主文。
中    華    民    國    97    年    5     月    22    日
                  民事第五庭    審判長法  官  林陳松
                                      法  官  古金男
                                      法  官  鄭金龍
以上正本係照原本作成。
如不服本裁定應於裁定送達後10日內向本院提出抗告理由狀（須
按他造人數附具繕本），並繳納抗告裁判費新台幣1,000元。
                                      書記官  陳振海
中    華    民    國    97    年    5     月    22    日
                                                      Ｍ


司法院資訊處製作；財團法人民間司法改革基金會備份。
